---
title: "Etapa2"
author: "Carlos Cuéllar Solís"
date: "2024-09-30"
output: word_document
---

```{r setup, include=FALSE}
knitr::opts_chunk$set(echo = TRUE)
```

Equipo 7
Anton De la  Garza Tamez - A01178310
Arturo Camacho Apolonio - A00838446
Carlos Cuéllar Solís - A01571619
Diego Octavio Arias Incháustegui - A00838285
Jorge Alfonso Andujo Valdez - A01563535

25 de septiembre del 2024

Gpo 204

## Instalación de Paquetes

install.packages("dplyr")
install.packages("ggplot2")
install.packages("e1071")

```{r, echo=FALSE}
install_if_needed <- function(package) {
  if (!requireNamespace(package, quietly = TRUE)) {
    install.packages(package)
  }
}

install_if_needed("dplyr")
install_if_needed("ggplot2")
install_if_needed("e1071")

library(dplyr)
library(ggplot2)
library(e1071)
```

## Parte 1:

- Dimensión del dataset

```{r, echo=FALSE}
M22 <- read.csv("Datos_molec_2022.csv")

View(M22)

print(dim(M22))
```

- Limpieza base de datos

```{r, echo=FALSE}
M22_limpia <- M22[!duplicated(M22), ]

M22_limpia <- na.omit(M22_limpia)

View(M22_limpia)
```

## Parte 2

- Medidas estadísticas

```{r, echo=FALSE}
M22_limpia$sexo <- as.numeric(M22_limpia$sexo)
M22_limpia$edad <- as.numeric(M22_limpia$edad)
M22_limpia$nivel <- as.numeric(M22_limpia$nivel)
M22_limpia$anio <- as.numeric(M22_limpia$anio)
M22_limpia$h_lec <- as.numeric(M22_limpia$h_lec)
M22_limpia$mat_lec <- as.numeric(M22_limpia$mat_lec)

variables <- c("sexo", "edad", "nivel", "anio", "h_lec", "mat_lec")

obtener_medidas <- function(variable) {
  media <- mean(variable, na.rm = TRUE)
  mediana <- median(variable, na.rm = TRUE)
  rango_medio <- (max(variable, na.rm = TRUE) + min(variable, na.rm = TRUE)) / 2
  desviacion_estandar <- sd(variable, na.rm = TRUE)
  coeficiente_variacion <- (desviacion_estandar / media) * 100
  cuartiles <- quantile(variable, probs = c(0.25, 0.5, 0.75), na.rm = TRUE)
  sesgo <- skewness(variable, na.rm = TRUE)
  curtosis <- kurtosis(variable, na.rm = TRUE)
  
  return(list(
    "Media" = media,
    "Mediana" = mediana,
    "Rango medio" = rango_medio,
    "Desviación estándar" = desviacion_estandar,
    "Coeficiente de variación (%)" = coeficiente_variacion,
    "Cuartiles" = cuartiles,
    "Sesgo" = sesgo,
    "Curtosis" = curtosis
  ))
}

resultados <- lapply(M22_limpia[variables], obtener_medidas)

print(resultados)
```

- Exploración de datos

```{r, echo=FALSE}
#Diagram de Pastel
sexo_data <- table(M22_limpia$sexo)

p_pie <- ggplot(as.data.frame(sexo_data), aes(x = "", y = Freq, fill = Var1)) +
  geom_bar(stat = "identity", width = 1) +
  coord_polar("y") +
  labs(title = "Diagrama de pastel de sexo") +
  theme_void()

print(p_pie)

# Histograma (edad, nivel, anio, h_lec, y mat_lec)
vars <- M22_limpia[, c("edad", "nivel", "anio", "h_lec", "mat_lec")]

for (col in names(vars)) {
  p <- ggplot(M22_limpia, aes_string(x = col)) + 
    geom_histogram(binwidth = 5, fill = "lightblue", color = "black", alpha = 0.7) +
    labs(title = paste("Histograma de", col), x = col, y = "Frecuencia") +
    theme_minimal()
  
  print(p)
}

# Boxplots (edad, nivel, anio, h_lec, y mat_lec)
for (col in names(vars)) {
  p <- ggplot(M22_limpia, aes_string(x = col)) + 
    geom_boxplot() +
    labs(title = paste("Boxplot de", col), x = col, y = "Valores") +
    theme_minimal()
  
  print(p)
}

# Correlación
correlaciones <- data.frame(
  Variable1 = c("sexo", "edad", "nivel", "anio", "mat_lec"),
  Correlacion_con_h_lec = c(
    cor(M22_limpia$sexo, M22_limpia$h_lec, use = "complete.obs"),
    cor(M22_limpia$edad, M22_limpia$h_lec, use = "complete.obs"),
    cor(M22_limpia$nivel, M22_limpia$h_lec, use = "complete.obs"),
    cor(M22_limpia$anio, M22_limpia$h_lec, use = "complete.obs"),
    cor(M22_limpia$mat_lec, M22_limpia$h_lec, use = "complete.obs")
  )
)

print(correlaciones)
```

